臺灣臺北地方法院刑事判決　　　　　　　　　　　　　　九十年度訴字第四四五號
　　公　訴　人　臺灣臺北地方法院檢察署檢察官
　　被　　　告　乙○○
　　選任辯護人　李金澤
右列被告因偽造文書案件，經檢察官提起公訴（八十九年度偵字第四九七四號），本
院判決如左：
    主  文
乙○○連續行使偽造私文書，足以生損害於他人，處有期徒刑柒月。華南銀行借據玖
紙上偽造之丙○○署押玖枚均沒收。
    事  實
一、緣乙○○係東洲精機有限公司（下稱東洲公司）及東夏精機股份有限公司（下稱
    東夏公司）負責人，二公司為關係企業，丙○○則係東洲公司之股東。民國七十
    九年九月十一日，為公司業務拓展之需，乙○○與丙○○乃與同至華南商業銀行
    （下稱華南銀行），辦理東夏公司之融資借款，丙○○並簽立授信約定書，願就
    其個人名義華南銀行所為之借款、保證等一切債務負責，更於八十年三月二十日
    東夏公司向華南銀行借款二千五百萬元之保證書簽名擔任連帶保證人。詎乙○○
    基於偽造文書之概括犯意，明知丙○○於八十二年已離開東洲公司，竟於八十四
    年三月十六日、同年四月十七日、同年四月十八日、四月二十四日止，先後九次
    以丙○○寄放於東洲公司會計處保管之印鑑盜蓋於東夏公司與華南銀行間借據上
    之連帶保證人處，並偽簽丙○○之署名，並持以向華南銀行分別借款新台幣（下
    同）二十萬元、五十萬元、八十萬元、二百萬元、六十萬元、二百四十萬元、二
    百三十萬元、五十萬元、二百萬元共計一千一百三十萬元，足以生損害於丙○○
    。
二、案經被害人丙○○告訴臺灣臺北地方法院檢察署檢察官偵查起訴。
    理  由
一、訊據被告乙○○固坦認蓋用告訴人丙○○之印章，簽立告訴人署名向華南銀行借
    款一情不諱，惟矢口否認有何右揭偽造文書之犯行，辯稱：有經過告訴人同意才
    去辦理借款，本次八十四年債務並非新債務，係七十九年舊債務之延續辦理展期
    而來，若舊債務未經清償完畢，銀行也不會變更連帶保證人。且公司有不成文的
    規定，銀行通知換單，也不會再徵詢股東的意見，因為大家都是共同在經營，故
    推定經告訴人同意云云。經查：右揭事實，業經告訴人丙○○於偵查及本院審訊
    中指訴其已於八十二年間離開東洲公司，印章係其置於公司未取回，未曾同意被
    告乙○○辦理八十四年東夏公司借款連帶保證人等語綦詳。參以被告與告訴人於
    七十九年間至華南銀行辦理授信約定，當時銀行承辦人員已詳細告知告訴人應擔
    保與華銀有關債務，授信約定書內容亦由當事人親自填載，並無以空白約定書而
    不告知內容之情事，已經證人即當時負責對保之華南銀行職員丁○○於本院審理
    中到庭結證屬實（見本院九十年十二月二十八日審判筆錄），佐諸告訴人於八十
    年三月二十日就東夏公司向華南銀行借款二千五百萬元擔任連帶保證人而簽署保
    證書一紙（見本院八十九年度重訴字第四三號民事影印卷），簽立當時亦經銀行
    人員說明相關事宜一節，復經證人即華南銀行經辦人己○○證述在卷（見本院九
    十年十一月二十六日審判筆錄），可見告訴人既經告知並閱覽其所應簽署文件之
    相關內容，應知所應擔負之清償及保證之責，其一再指稱僅書立空白文件亦無為
    東夏公司借款擔保並舉以證人即東洲公司股東甲○○為證云云，洵為無據。惟告
    訴人雖已就其對華南銀行所生一切債務負責為概括之授信約定，但所負責特定債
    務為何，仍應經由告訴人決意，並非以授信約定之合意即當然視為告訴人承諾所
    有債務。銀行固有依告訴人原簽書之授信約定書等文件，經比對印鑑後即認可其
    於借據所為連帶保證人之法律行為，而告訴人於離開公司後未終止其與華南銀行
    授信約定，亦有肇致民法上之表見代理外觀之疏漏，姑不論本件八十四年借款究
    否為舊債務之延續，然八十年連帶保證書因增加貸款、更換保證人已經失效，業
    經證人即華南銀行催收人員戊○○於本院審理中到庭結證明確（見本院九十年十
    二月二十八日審判筆錄），是被告八十四年又行陸續借款，所應擔保特定債權之
    數額、清償條件已然變異，告訴人自有依其意思自決管理其私法事務，行使重新
    確認所應保證特定債務之私法自治權利。被告先稱與告訴人共同經營一事，非惟
    與告訴人離開公司之事實不符，甚且衡諸常情，不具股東身分之告訴人亦無首肯
    擔保公司借款之理，從而，被告未經告訴人同意而偽簽告訴人署名、盜蓋印文於
    借據之連帶保證人欄持以借款，自屬刑法上之偽造文書行徑，實已灼然。所辯乃
    舊債務之延續遂推定告訴人同意云云，核屬卸責之詞，不足採信，本件事證明確
    ，其犯行應堪認定。
二、核被告乙○○所為，係犯刑法第二百十六條、第二百十條之行使偽造私文書罪。
    其偽造署名乃係偽造私文書之部分行為；偽造私文書之低度行為應為行使之高度
    行為所吸收，均不另論罪，僅依行使偽造私文書罪論處。又被告先後九次行使偽
    造文書行為，時間緊接，所犯構成要件相同之罪名，顯係出於概括反覆犯意為之
    ，應依刑法第五十六條連續犯之規定論以一罪，並加重其刑。爰審酌被告不法借
    款之犯罪動機、目的、犯罪之手段、犯人之生活狀況、品行、智識程度、犯人與
    被害人平日之關係、犯罪所生之危害、犯後之態度等一切情狀，判處如主文所示
    之刑，以示懲儆。華南銀行之借據連帶保證人欄上偽簽之「丙○○」署押共九枚
    ，應依刑法第二百十九條之規定宣告沒收。
據上論斷，應依刑事訴訟法第二百九十九條第一項前段、刑法第五十六條、第二百十
六條、第二百十條、第二百十九條，判決如主文。
本案經檢察官侯少卿到庭執行職務
中      華      民      國      九十一      年    一    月    十四      日
                                      臺灣臺北地方法院刑事第四庭
                                          法  官   吳  定  亞
右正本證明與原本無異。
如不服本判決，應於判決送達後十日內，向本院提出上訴狀。
                                          書記官   巫  美  華
中      華      民      國      九十一      年    一    月    十四      日
附錄本案論罪科刑法條全文
刑法第二百一十六條
行使第二百十條至第二百十五條之文書者，依偽造、變造文書或登載不實事項或使登
載不實事項之規定處斷。
刑法第二百十條
偽造、變造私文書，足以生損害於公眾或他人者，處五年以下有期徒刑。
